【裁判字號】    92,易,860
【裁判日期】    920912
【裁判案由】    偽造文書
【裁判全文】
臺灣臺南地方法院刑事判決                          九十二年度易字第八六０號
    公  訴  人  臺灣臺南地方法院檢察署檢察官
    被      告  乙○○
右列被告因偽造文書案件，經檢察官提起公訴（九十二年度偵字第一五六九號），本
院判決如左：
    主  文
乙○○無罪。
    理  由
一、公訴意旨略以：被告乙○○於不詳時、地偽造周雅鈴、杜佳玲、林國治、陳怡文
    等人之國民身分證，並攜帶在身上。民國九十二年一月二十日十二時許，被告乙
    ○○駕駛車牌號碼ＱＱ７─８１０號機車，行經臺南市○○路○段一三九巷口時
    ，因行跡可疑，經警攔車盤查。乙○○欲出示駕照時，因緊張之故，連同該四張
    偽造之國民身分證一併取出，當場為警查獲。因認被告乙○○涉犯刑法第二百十
    二條之偽造特種文書罪嫌。
二、按犯罪事實應依證據認定之，無證據不得認定犯罪事實；又不能證明被告犯罪者
    ，應諭知無罪之判決；刑事訴訟法第一百五十四條第二項、第三百零一條第一項
    分別定有明文。又犯罪事實之認定，應憑真實之證據，倘證據是否真實尚欠明確
    ，自難以擬制推測之方法，為其判斷之基礎；而認定犯罪事實之證據係指足以認
    定被告確有犯罪行為之積極證據而言，該項證據自須適合於被告犯罪事實之認定
    ，始得採為斷罪資料，最高法院五十三年著有臺上字第六五六號、二十九年上字
    第三一０五號判例。且刑事訴訟上證明之資料，無論其為直接或間接證據，均須
    達於通常一般之人均不致有所懷疑，而得確信其為真實之程度，始得據為有罪之
    認定，若其關於被告是否犯罪之證明未能達此程度，而有合理懷疑之存在，致使
    無從形成有罪之確信，根據「罪證有疑，利於被告」之證據法則，即不得遽為不
    利被告之認定，亦有最高法院七十六年度臺上字第四九八六號判例可稽。
三、本件公訴人認被告乙○○涉犯前揭偽造特種文書罪嫌，無非係以被告無法指出其
    所辯稱交付上開偽造國民身分證綽號「阿佳」之真實姓名與住址以供查證，且被
    告辯稱欲交付偽造身分證之對象即開喜美白色小客車之人不止一人，被告如何找
    對象交付？又其既係應徵司機，為何又供稱「阿佳」係在臺南市○○路與成功路
    交岔口附近交付該四張國民身分證，而非在應徵場所之辦公室？被告所辯顯係卸
    責之詞，不足採信。此外，又有該四張偽造之國民身分證扣案可稽，為其所憑論
    據。訊之被告鄭陞汶固坦承於前揭時、地經警查獲上開四張偽造國民身分證之事
    實，惟堅詞否認有何前揭不法犯行，辯稱：伊看電線桿上張貼之廣告應徵司機，
    而於案發前一個星期至臺南市○○路、西門交岔路口向綽號「阿佳」之成年男子
    應徵，嗣於案發當日綽號「阿佳」之成年男子打電話與伊聯繫，請伊交付自己之
    國民身分證影本，並向伊說明隔日即可上班，並於伊要離開之時，委伊順便將上
    開偽造的國民身分證四張，持至臺南縣永康市唯爾康超市與一名開白色喜美自小
    客車之人，伊實不知上開四張國民身分證係偽造之證件，上開國民身分證更非伊
    所偽造等語。
四、經查：
  (一)被告鄭陞汶於前揭時、地，因騎乘車牌號碼ＱＱ７─８１０號機車闖紅燈，而為
    警攔下，並於被告出示其駕駛執照時，一併自口袋露出上開四張偽造國民身分證
    ，致為警查獲之事實，業據被告供承不諱，並據證人即當場查獲被告之警員甲○
    ○於本院調查時證述在卷（詳本院卷第十九頁至第二一頁）。又本案由被告身上
    扣得之四張國民身分證，內容已被修改而與實際已不相符合，國民身分證上名義
    人陳怡文、周雅鈴、杜佳玲之出生年月日、住址與事實不符，而另一名義人林國
    治之身分證統一編號，經查為另一人「趙俊凱」之身分證統一編號，此有法務部
    戶役政連結作業系統所列印之資料四紙附卷（詳偵查卷第二一頁至第二四頁）足
    憑，且扣案四張國民身分證住遷註記欄之「遷」字左邊部首為二點與真正國民身
    分證「  」字之左邊部首一點不同乙情，亦據證人甲○○證述在卷（詳本院卷第
    十頁），足證扣案之四張國民身分證確屬偽造無訛，合先敘明。
  (二)又被告前開所辯核與證人即案發當日陪同被告交付國民身分證影本與綽號「阿佳
    」之施志勳於九十二年八月十二日到庭證稱：伊曾陪同被告至臺南市○○路、西
    門路口應徵司機工作，案發當天伊騎乘機車搭載被告，由被告將其身分證影本交
    付與綽號「阿佳」之男子，並於渠二人準備離開之時，由綽號「阿佳」之成年男
    子持一大小類似存摺之袋子交與被告，事後聽被告提及，始知該袋子裝有扣案之
    四張國民身分證等語大致相符（詳本院卷第五一頁、第五二頁）；又被告供稱案
    發當天因借用證人施志勳之機車，急於歸還機車才闖紅燈，而被警方攔下盤查時
    ，曾打電話與證人施志勳聯絡，核與證人施志勳證述：「（被告遭警察查獲後，
    有無以電話和你聯絡？）有，被告跟我說他闖紅燈被警察攔下。」等語相符（詳
    本院卷第五三頁），並有和信訊股份有限公司函覆之被告使用之0000000
    000號行動電話與證人施志勳使用之0000000000號行動電話，九十
    二年一月二十日案發當日之雙向通聯紀錄在卷可憑（詳院卷第三二頁）。足徵被
    告前開所辯要非全然不可採憑，是得否僅因被告無法指出綽號「阿佳」之真實姓
    名與住址以供查證，即遽為被告不利之認定，非無疑義。
  (三)扣案之四張偽造國民身分證，製作精緻，復蓋有鋼印，外觀上一眼望之與真正之
    國民身分證無異，苟非專家或經仔細比對，並調閱戶役政資料，一般人一時間實
    難辨識，衡情自需相當之電腦等相關設備始能製成。又現今詐騙集團以偽造之身
    分證持以購車、貸款、申請信用卡盜刷時有所聞，且集團成員多以他人名義申請
    行動電話聯繫，並以假名、綽號對外稱呼自己，藉以逃避警方查緝，實屬常情。
    查被告經警於前揭時、地查獲並扣得四張偽造之國民身分證後，警方並未能主動
    積極聲請搜索票至被告住處或其他可能地點查緝被告偽製國民身分證之相關設備
    ，又未能與被告同至臺南縣唯爾康超市藉以查證是否確有被告所陳駕駛白色喜美
    自小客車之人，而詐騙集團成員以假名、綽號對外稱呼自己，藉以逃避警方查緝
    ，又屬常情。故而警方徒以被告不知綽號「阿佳」之真實姓名、住處等，所述有
    違常理，顯係推託之詞，而推認被告涉犯前開罪嫌，所據證據尚欠明確。況被告
    如偽造扣案之四張國民身分證者，依理勢必將該等偽造之身分證妥為藏置以免警
    方查獲，要無於因闖紅燈經警請其出示駕駛執照時，一併自口袋露出致為警方查
    獲之理，益見被告前揭所辯非無可能。
五、綜上所述，被告前揭所辯並非全然無足採信，是公訴人認被告涉犯前揭偽造特種
    文書罪嫌，所為舉證尚不足以為不利被告之認定，即審酌前揭所有之證據，其尚
    未達於通常一般之人均不致於有所懷疑，而得確實證明公訴人所指犯罪事實之程
    度。此外，復查無其他積極確切之證據足資認定被告有何公訴人所指之犯行，既
    不能證明被告犯罪，自應為其無罪之諭知。
據上論斷，應依刑事訴訟法第三百零一條第一項，判決如主文。
本案經檢察官盧駿道到庭執行職務。
中      華      民      國      九十二    年      九      月    十二    日
                                          臺灣臺南地方法院刑事第七庭
                                              審判長法官  鄧希賢
                                                    法官  黃翰義
                                                    法官  陳金虎
右正本證明與原本無異。
如不服本判決，應於判決送達後十日內，向本院提出上訴狀。
                                              書  記  官  楊建新
中      華      民      國      九十二    年      九      月    十二    日


司法院資訊處製作；財團法人民間司法改革基金會備份。
